【裁判字號】    94,訴,1481
【裁判日期】    950113
【裁判案由】    損害賠償
【裁判全文】
臺灣高雄地方法院民事判決              94年度訴字第1481號
原      告    丙○○
              德門‧莫里斯(D.
共      同
訴訟代理人    溫三郎律師
被      告    乙○○
兼訴訟代理人  甲○○
                        樓5號.
當事人間刑事附帶民事訴訟請求損害賠償事件，經本院刑事庭裁
定移送民事庭審理（93年度附民字第146號），本院於民國94年
12月30日言詞辯論終結，判決如下：
  主  文
被告甲○○應給付原告德門‧莫里斯新台幣壹拾萬玖仟伍佰陸拾
捌元，及自民國九十三年六月七日起至清償日止，按年息百分之
五計算之利息。
被告乙○○就前項金額，於新台幣柒萬玖仟伍佰陸拾捌元，及自
民國九十三年六月七日起至清償日止，按年息百分之五計算之利
息部分，應與被告甲○○連帶給付。
原告其餘之訴駁回。
訴訟費用由原告丙○○負擔百分之八十五，原告德門‧莫里斯負
擔百分之十，被告甲○○負擔百分之二，餘由被告連帶負擔。
本判決第一、二項得假執行；但被告甲○○、乙○○如以新台幣
柒萬玖仟伍佰陸拾捌元，被告甲○○另以新台幣參萬元為原告德
門‧莫里斯預供擔保後，得免為假執行。
原告其餘假執行之聲請駁回。
  事實及理由
壹、程序方面
一、本件原告德門‧莫理斯（下稱德門）經合法通知，無正當理
    由未於言詞辯論期日到場，核無民事訴訟法第386 條各款所
    列情形，爰依被告之聲請，由其一造辯論而為判決。
二、按訴狀送達後，原告不得將原訴變更或追加他訴，但擴張或
    減縮應受判決事項之聲明者，不在此限，民事訴訟法第255
    條第1項第3款定有明文。本件原告起訴時，係請求被告連帶
    給付原告丙○○新台幣（下同）1,773,000元、原告德門320
    ,000 元 及法定遲延利息（附民卷第1 頁），嗣於本院準備
    程序中，變更為被告甲○○應給付丙○○1,773,000 元、德
    門320,000 元及法定遲延利息，被告乙○○就前開甲○○應
    給付德門之金額其中120,000 元及法定遲延利息，與甲○○
    負連帶給付之責（本院卷第124 頁），係屬減縮應受判決事
    項之聲明，核與上開規定相符，自應准許。
貳、實體方面
一、原告主張：被告甲○○於民國92 年1月5 日凌晨4 時30分許
    ，與訴外人即其兄張文賓、被告乙○○等3 人，至位於高雄
    市新興區○○○路77號4 樓之「DNA PUB 」內飲酒並討論張
    文賓與「DNA PUB 」老闆德門所合資開設之另1 家「倫敦音
    樂餐廳」之經營問題，於同日凌晨5 時30分許，張文賓有事
    先行離開後，甲○○因上開「倫敦音樂餐廳」之生意不若「
    DNA PUB 」而責怪德門，被告2 人因此與德門及「DNA PUB
    」經理丙○○發生爭執，並基於毀損之犯意聯絡，共同出手
    損壞德門所有如附表所示之物，足生損害於德門。甲○○並
    另基於傷害之犯意，持店內之椅子、遭損壞之桌子毆打伊2
    人，致德門受有鼻挫傷、左下顎及右手臂擦傷之傷害，丙○○則受有嘴唇撕裂傷1 公分、下巴擦傷5 公分×3 公分、鼻
    樑瘀腫及鼻骨骨折、第4 、5 頸椎及第5 、6 頸椎椎間盤突
    出併神經壓迫之傷害。又甲○○前開傷害伊2 人之行為，致
    丙○○支出醫藥費28,000元、看護費32,000元，並因此減少
    工作收入713,000 元，並使伊2人 均受有精神上痛苦；而被
    告共同毀損之行為，則致德門受有如附表所示之物毀壞之損
    害，共計損失120,000 元，爰依侵權行為之法律關係，請求
    被告賠償上開損害及精神慰撫金丙○○1,000,000 元、德門
    200,000 元等語。並聲明求為判決：(一)甲○○應給付丙○○
    1,773,000 元及自93年6 月7 日起至清償日止，按年息百分
    之5 計算之利息。(二)甲○○應給付德門320,000 元及自93年
    6 月7 日起至清償日止，按年息百分之5 計算之利息。(三)乙○○就前項金額於120,000 元，及自93年6 月7 日起至清償
    日止，按年息百分之5 計算之利息部分，應與甲○○連帶給
    付。(四)願供擔保，請准宣告假執行。
二、被告則以：伊等並不否認上開傷害及毀損之事實，然本件事
    發後，甲○○已委由其兄張文賓出面與原告達成和解，並交
    付40,000元予原告丙○○，託丙○○將其中20,000元轉交原
    告德門收受，是以原告2 人均不得再請求甲○○賠償損害，
    又「DNA PUB 」內並無生啤酒製造機及調酒器具，且原告請
    求之精神慰撫金數額過高，應予酌減等語置辯。並聲明：(一)
    駁回原告之訴。(二)如受不利之判決，願供擔保請准宣告免於
    假執行。
三、原告主張被告2人有前開故意傷害及毀損之事實，已據援引
    台灣高等法院高雄分院94年度上易字第427號刑事判決為證
    ；而被告甲○○傷害及共同毀損之行為、被告乙○○共同毀
    損之行為，分經前開刑事判決判處有期徒刑6月、2月確定，
    此經本院依職權調閱該刑事案卷全卷查核屬實，且為被告所
    不爭執，自堪信為真實。惟被告另以前詞置辯，是本件之爭
    點厥為：(一)原告丙○○依侵權行為之規定請求甲○○賠償，
    有無理由？(二)原告德門依侵權行為之規定請求被告2人賠償
    ，是否有據？(三)被告應賠償之金額各若干？
四、原告丙○○依侵權行為之規定請求被告甲○○賠償，有無理
    由？
  (一)按和解，如當事人以他種法律關係或以單純無因性之債務約
    束等，替代原有之法律關係而成立者，屬於創設性之和解；
    倘以原來明確之法律關係為基礎而成立者，則屬認定性之和
    解。前者係以和解契約創設新法律關係，並使原來之法律關
    係消滅，債權人不得再依原有法律關係請求給付；後者雖係
    以原來明確之法律關係為基礎而成立，僅有認定效力，債權
    人非不得依原來之法律關係再訴請債務人給付，惟法院仍不
    得為與和解結果相反之認定。至於當事人所成立之和解，究
    屬創設性質或認定性質，則應依和解內容認定之。
  (二)被告甲○○主張本件事發後，已由其兄張文賓出面與原告成
    立和解，並交付40,000元等語，而原告丙○○固不否認上情
    ，惟辯稱係遭脅迫方簽立和解書云云。觀諸丙○○不爭執其
    真正之和解書所載，其和解條件為：「係因三方於92年1 月
    5 日凌晨5 時左右在DNAPUB飲酒，甲方（即甲○○）因一時
    憤怒將其乙方（即丙○○）毆打致使頸部受傷…，經協調後
    乙、丙方（即原告德門）願接受甲方道歉，甲方賠償乙、丙
    方各20,000元整及乙方住院費用，並保證日後不再有騷擾乙
    、丙二方事宜發生，否則願負一切法律責任，乙、丙二方也
    不再追究甲方刑、民事責任達成和解」等語（刑案二審卷第
    41頁），可見丙○○係就其遭甲○○毆打所衍生之法律關係
    成立系爭和解，約定由甲○○賠償住院醫藥看護費用並加付
    20,000 元 ，即放棄其民事賠償請求權。據此觀之，系爭和
    解所欲解決之爭議，範圍顯係包含丙○○因本件傷害所生對
    甲○○之全部損害賠償請求權。再參酌丙○○主張其簽署系
    爭和解書時，正於醫院住院接受治療等情（本院卷第144 頁
    ），可認系爭和解顯係兩造在本件傷害責任歸屬、損害範圍
    均未確定之際，為求解決賠償爭端而作成，則兩造成立系爭
    和解，係以創設新法律關係，替代原有未經確定之法律關係
    ，其性質應屬創設性和解，已足認定。準此，依首揭說明，
    丙○○即不得再依侵權行為損害賠償之原有法律關係，請求
    甲○○賠償損害。又丙○○因本件毆打事故，於92年1 月5
    日至21日在高雄醫學大學附設中和紀念醫院住院治療，嗣並
    陸續回診至同年2 月27日，此期間其支出醫療費用14,630元
    ；另丙○○於上述住院期間支出看護費24,000元各節，有看
    護費收據3 紙附卷可考（本院卷第99頁），並經本院函詢上
    開醫院明確，有該院94年11月25日高醫附密字第0940003523
    號函附卷可稽（本院卷第111 頁以下），且為兩造所不爭，
    而丙○○受領之40,000元，其中20,000元原係甲○○託轉予
    德門，惟德門並未受領，仍由丙○○留用（詳如後述），而
    該20,000元之金額尚不足全部清償前述醫療費用14,630元及
    看護費用24,000元，則丙○○就不足之18,630元（14,630+2
    4,000-20,000=18,630）得 另依和解契約訴請甲○○再為給
    付，附此說明。
  (三)至原告丙○○雖辯稱係張文賓稱如不和解，不知甲○○將做
    何事，伊感覺受到恐嚇，迫於情勢才簽立和解書云云，惟被
    告甲○○否認有此情事，自應由主張遭脅迫之丙○○負舉證
    之責，然丙○○陳明未能提出證據證明其確有受脅迫之情事
    ，復自承伊迄今並未向甲○○表達撤銷和解之意思表示等語
    （本院卷第145 頁），是以自難認丙○○所為上開和解意思
    表示係受脅迫而為，且該意思表示亦未經撤銷，則系爭和解
    契約尚無效力上之問題，其主張和解契約無效云云，洵無可
    取。
  (四)據上，本件丙○○與甲○○既已達成和解，即不得再依原有
    之侵權行為法律關係為主張，其猶執侵權行為之規定請求甲○○賠償其遭毆打所受之損害云云，為無理由，無從准之。
五、原告德門依侵權行為之規定請求被告2人賠償，是否有據？
    原告德門主張其並未與被告甲○○達成和解等語，甲○○則
    辯稱和解內容有包括德門之部分，且和解當時交付之40,000
    元，其中20,000元即係託原告丙○○轉交予德門作為賠償「
    DNA PUB」內物品毀損之賠償金云云。經查，上開和解書之
    當事人欄雖有「丙方」、「姓名德門」之記載，內容亦提及
    「甲方將丙方店內物品損壞…甲方賠償丙方20,000元…丙方
    不再追究甲方刑、民事責任達成和解」等語，惟本件和解書
    簽立之當時，德門並不在場，德門事先亦無授權丙○○代其
    與甲○○和解，係丙○○自行在丙方欄內蓋指印；又甲○○
    之兄張文賓雖交付40,000予丙○○收執，並託丙○○將其中
    20,000元部分轉交予德門，但丙○○轉交此筆款項時遭德門
    拒收，德門事後亦不同意上開和解乙情，業據德門於前開刑
    事案件審理中證述：我沒有授權丙○○與甲○○和解，也沒
    有同意丙○○寫和解書，丙○○事後有拿20,000元給我，我
    說不要，留給丙○○作醫藥費等語明確（刑案一審卷第137
    頁、二審卷第67頁），核與丙○○所述：丙方欄下之指印是
    我蓋的，我蓋這個指印是代表我自己，並無代表德門之意等
    情一致（該案二審卷第68頁），是以本件和解書上之立和解
    書人雖有德門之記載，實則德門並未參與，其與甲○○間並
    未成立和解契約，從而德門依侵權行為之法律規定請求被告
    2人賠償其損害，自屬有據。
六、被告應賠償之金額各若干？
    按因故意或過失，不法侵害他人之權利者，負損害賠償責任
    。數人共同不法侵害他人之權利者，連帶負損害賠償責任。
    不法侵害他人之身體、健康、名譽、自由、信用、隱私、貞
    操，或不法侵害其他人格法益而情節重大者，被害人雖非財
    產上之損害，亦得請求賠償相當之金額。不法毀損他人之物
    者，被害人得請求賠償其物因毀損所減少之價額。民法第18
    4條第1項前段、第185條第1項前段、第195條第1項前段、第
    196條分別定有明文。查被告2人共同不法毀損原告德門所有
    如附表所示之物品，被告甲○○復故意傷害德門之身體，既
    如前述，依法自應負賠償責任。茲就德門請求賠償之各項金
    額是否准許，分述如後：
  (一)物品損壞部分：
  1.本件原告德門主張因被告共同砸毀店內物品，致受有附表所
    示之物毀壞之損害等語，而被告固不否認渠等共同毀損之情
    ，惟辯稱：「DNA PUB」店內似乎沒有生啤酒製造機及調酒
    器云云。查附表編號1所示之生啤酒製造機，係指將啤酒從
    鋼瓶內擠壓出而成生啤酒之機器，參諸德門經營之店為酒吧
    ，專門提供酒類予客人飲用，則附表編號1 、6 所示之生啤
    酒製造機及調酒器，應屬該等場所必備之器具，是德門主張
    店內有上開物品與常情相符，被告空言否認殊無可信；本院
    復審酌其餘附表所示之冰箱、桌、椅、杯子、酒類等物，均
    係經營一般酒吧所需之生財用品及設備，再觀諸德門提出之
    照片數幀，顯示「DNA PUB 」內確曾遭人任意敲打，而被告
    亦自承渠等有共同毀損之行為（本院卷第19頁），從而，德
    門主張其受有附表所示之物損壞之損害乙情，應屬實在。
  2.按當事人已證明受有損害而不能證明其數額或證明顯有重大
    困難者，法院應審酌一切情況，依所得心證定其數額，民事
    訴訟法第222 條第2 項定有明文。原告德門主張其遭被告毀
    損如附表所示之物品價值共計為120,000 元，雖其未能舉證
    證明如附表所示各該物品原購買時之種類、品質、大小、廠
    牌、功能等項，以供核定價額參酌，然德門確受有損害，祇
    係不能證明其數額而已，依上說明，本院應審酌一切情況，
    依所得心證定其數額，而判決給付。查附表編號1 、6 所示
    之生啤酒製造機與調酒器各1 組市價約為73,460元，此有生
    啤酒機器設備及相關資產配件明細表1 紙存卷可憑（本院卷
    第149 頁），復為被告所不爭（本院卷第146 頁），自堪信
    實，至其餘附表所示之物，以中等品質之市價計算，冰箱之
    玻璃門約為1,000 元，桌子1 張約1,000 元，4 張共約4,00
    0 元，椅子1 張約300 元，10張共約3,000 元，玻璃杯1 個
    約50元，30個共約1,500 元，又「DNA PUB 」於本件事發時
    並非第1 天開店營業，是附表編號1 至6 所示之物必有折舊
    ，然上開物品既係供營業使用，則亦不可能太過陳舊，是本
    院認折舊2 成，應屬合理，從而德門此部分之損害為66,368
    元【（73,460+1,000+4,000+3,000+1,500）×0.8= 66,368
    ）】；加計附表編號7 至9 酒類之金額後（香檳1 瓶約200
    元，7 瓶共約1,400 元，烈酒1 瓶約500 元，20瓶共約10,0
    00元，啤酒1 箱約600 元，3 箱共約1,80 0元），共計79,5
    68元（66,383+1,400+10,000+1,800=79,568），故其請求被
    告連帶賠償之金額於79,568元範圍內為有理由，應予准許，
    逾此範圍之請求，核屬無據，應駁回之。
  (二)精神慰撫金部分：
    按精神慰撫金之酌定，除原告所受之傷害程度外，尚應審酌
    兩造之身份地位、學識經歷、財產狀況、痛苦程度等節以定
    之。查原告德門為愛爾蘭共和國洛克威爾學院、行銷及設計
    學院及城市文學院畢業，從事餐飲經營業，且為許多大型活
    動之主辦人，91、92、93年度在台之綜合所得分別為52元、
    2萬7千餘元、0元；被告甲○○為國中畢業，目前擔任跆拳
    道教練，月收入約3萬元，名下並無不動產，91、92、93年
    度綜合所得分別為0元、0元、21,600元等情，業據兩造分別
    陳明在卷（本院卷第58、103至104頁），並有稅務電子閘門
    財產所得調件明細表及財政部高雄市國稅局94年8 月2日財
    高國稅資字第0940055738號附卷可稽（本院卷第34 至35頁
    、第42至45頁），本院復斟酌德門無端遭甲○○毆打，心理
    上必受有相當之驚嚇，惟其所受傷勢為鼻挫傷、左下顎及右
    手背擦傷之傷害，經急診治療即可癒痊，身心痛苦程度尚非
    嚴重等具體情狀，認德門主張甲○○應賠償之精神慰撫金以
    30,000元為適當，逾此範圍之請求無從准之。
  (三)據上，原告德門得請求被告甲○○賠償之數額為109,568元
    （計算式：79,568＋30,000＝109,568），又前開金額中79,
    568元部分（即毀損部分），被告乙○○應與甲○○連帶給
    付。
七、綜上所述，本件原告德門因被告2 人之共同毀損行為，受有
    如附表所示之物毀壞之損害，其另因被告甲○○之傷害行為
    ，受有精神上痛苦，從而德門依侵權行為之法律關係，請求
    甲○○給付109,568 元，及自附帶民事訴訟起訴狀繕本送達
    翌日即93年6 月7 日起至清償日止，按年息百分之5 計算之
    利息，以及被告乙○○就上開金額其中79,568元，及自93年
    6 月7 日起至清償日止，按年息百分之5 計算之利息部分，
    與甲○○連帶給付，洵屬正當，應予准許；至其逾此範圍之
    請求，即非有據，無從准之。另甲○○於事發後，已與原告
    丙○○成立和解契約，丙○○不得再依侵權行為之法律關係
    請求甲○○賠償，是丙○○請求甲○○給付1,773,000 元及
    法定遲延利息，為無理由，應予駁回。
八、末按本判決第1、2項被告應給付原告德門之金額未逾500,00
    0元，爰依民事訴訟法第389條第1項第5款之規定，依職權宣
    告假執行。至原告敗訴部分既經駁回，則其假執行之聲請即
    失所依據，應併予駁回；另被告聲明願供擔保請准免假執行
    ，經核原告勝訴部分與法律規定相符，爰酌定相當之擔保金
    額宣告之。
九、據上論結，原告之訴為一部有理由，一部無理由，依民事訴
    訟法第385條第1項前段、第79條、第85條第1項、第2項、第
    389 條第1項第5款、第392條第2項，判決如主文。
中    華    民    國    95    年    1     月    13    日
                  民事第一庭 審判長法  官  甯馨
                                   法  官  劉傑民
                                   法  官  莊珮君
正本係照原本作成。
如不服本判決，應於送達後20日內，向本院提出上訴狀並表明上
訴理由，如於本判決送達前提起上訴者，應於判決送達後10日內
補提上訴理由書（須附繕本）。
中    華    民    國    95    年    1     月    13    日
                                   書記官  何明昌
附表：
┌──┬──────┬───┬───┬──────┬───┐
│編號│ 物      品 │數  量│ 編號 │ 物      品 │數  量│
├──┼──────┼───┼───┼──────┼───┤
│ 1  │生啤酒製造機│ 1台  │  2   │冰箱之玻璃門│ 1台  │
├──┼──────┼───┼───┼──────┼───┤
│ 3  │桌子        │ 4張  │  4   │椅子        │ 10張 │
├──┼──────┼───┼───┼──────┼───┤
│ 5  │玻璃杯      │ 30個 │  6   │調酒器具    │ 1組  │
├──┼──────┼───┼───┼──────┼───┤
│ 7  │香檳        │ 7瓶  │  8   │烈酒        │ 20瓶 │
├──┼──────┼───┴───┴──────┴───┤
│ 9  │啤酒        │ 3箱（每箱24瓶）                    │
└──┴──────┴──────────────────┘


司法院資訊處製作；財團法人民間司法改革基金會備份。
